【裁判字號】    97,聲,64
【裁判日期】    971127
【裁判案由】    返還擔保金
【裁判全文】
臺灣高等法院高雄分院民事裁定            97年度聲字第64號
聲  請  人  沛榮國際股份有限公司
法定代理人  乙○○
代  理  人  甲○○
相  對  人  兆豐國際商業銀行股份有限公司東高雄分公司
法定代理人  丙○○
上列當事人間聲請發還擔保金事件，本院裁定如下：
    主  文
聲請駁回。
    理  由
一、本件聲請人主張其與相對人間因請求給付貨物等事件，前遵
    本院於民國94年1 月12日所為之92年度重上更(一)字第22號民
    事判決，提供免為假執行擔保金新台幣（下同）7,255,855
    元，並以台灣台北地方法院94年度存字第2724號提存事件提
    存在案。聲請人提起上訴後，經最高法院以95年度台上字第
    22號判決就本院92年度重上更(一)字第22號民事判決判命聲請
    人給付相對人7,255,855 元中之3,568,670 元本息部分廢棄
    發回本院（其餘3,687,185 元本息部分則告確定），復經本
    院以95年度重上更(二)字第6 號民事判決及最高法院97年度台
    再字第18民事判決相對人敗訴確定，則應供擔保之原因已消
    滅，爰依民事訴訟法第104 條第1 項第1 款之規定，於扣除
    因部分確定相對人已領取之5,010,228 元後，請求返還提存
    餘額2,245,627 元等情，業據其提出民事判決書、提存書、
    通知書等為證，核屬相符，堪認屬實。
二、按依民事訴訟法第106 條準用同法第104 條第1 項規定，須
    應供擔保之原因消滅，或供擔保人證明受擔保利益人同意返
    還，或訴訟終結後，供擔保人證明已定20日以上之期間，催
    告受擔保利益人行使權利而未行使者，或法院依供擔保人之
    聲請，通知受擔保利益人於一定期間內行使權利，並向法院
    為行使權利之證明而未證明者，法院始應依供擔保人之聲請
    ，以裁定命返還其提存物。次按民事訴訟法第104 條第1 項
    第1 款所謂應供擔保之原因消滅，在因釋明假扣押之原因而
    供擔保之情形，係擔保債務人因假扣押所應受之損害，故必
    待無損害發生，或債權人本案勝訴確定，或就債務人所生之
    損害已經賠償時，始得謂供擔保之原因消滅（最高法院53年
    度台抗字第279 號判例參照）。準此，本件聲請人因免為假
    執行所提供之擔保金，其供擔保目的，係為擔保相對人即供
    擔保權利人因聲請人供擔保免為假執行，致其無法於判決確
    定前預先實現債權可能所生之損害。故所謂免為假執行之供
    擔保原因消滅，必待供擔保人免為假執行之本案訴訟獲得全
    部勝訴判決確定，或證明已清償供擔保權利人因免為假執行
    所受之損害後，始屬之。
三、查，兩造間關於上開給付貨款等民事事件，就其中3,687,18
    5 元本息部分既判決聲請人敗訴確定，雖其餘3,568,670 元
    本息部分判決聲請人勝訴確定，然因非全部勝訴確定，故與
    供擔保原因消滅即本案勝訴確定之情形不同。從而，聲請人
    以應供擔保之原因消滅為由，聲請裁定准許返還擔保金餘額
    2,245,627 元，於法不合，應予駁回。
中    華    民    國    97    年    11    月    27    日
                            民事第三庭
                                審判長法官  吳登輝
                                法      官  魏式璧
                                法      官  鄭月霞
以上正本證明與原本無異。
如不服本裁定應於送達後10日內向本院提出抗告狀（並按他造當
事人之人數附繕本），並繳納抗告費新臺幣1,000 元。
中    華    民    國    97    年    11    月    27    日
                                書  記  官  吳新貞


司法院資訊處製作；財團法人民間司法改革基金會備份。
